臺灣臺中地方法院刑事判決
111年度交易字第280號
公  訴  人  臺灣臺中地方檢察署檢察官
被      告  黃伍陽山


上列被告因過失傷害案件，經檢察官提起公訴（110年度偵字第4
1218號），本院判決如下：
    主    文
黃伍陽山犯過失傷害罪，處有期徒刑貳月，如易科罰金，以新臺
幣壹仟元折算壹日。
    犯罪事實
一、黃伍陽山考領有普通小型車駕駛執照，於民國110年4月15日
    晚上7時46分，駕駛車牌號碼0000-00號自用小客貨車（下稱
    甲車），沿臺中市太平區中山路3段由中山路2段往新平路3
    段方向行駛，行至中山路3段與祥順路1段交岔路口時，原應
    注意轉彎車應讓直行車先行，且依當時天候晴、夜間有照明
    、柏油路面乾燥、無缺陷、無障礙物、視距良好等情，並無
    不能注意之情形，竟疏未注意及此而貿然右轉，適黃崇鎧騎
    乘車牌號碼000-000號普通重型機車（下稱乙車），沿臺中
    市太平區中山路3段同向直行至上開交岔路口，雙方閃避不
    及，甲車右側車身與乙車左側車身擦撞，致黃崇鎧人車倒地
    ，並因而受有右側鎖骨幹骨折之傷害。黃伍陽山於肇事後，
    對於有偵查犯罪權限之公務員尚未發覺之犯罪，主動向據報
    前往現場處理之警員自首肇事而接受裁判。
二、案經黃崇鎧訴由臺中市政府警察局太平分局報告臺灣臺中地
    方檢察署檢察官偵查起訴。
    理    由
一、本判決下述所引用被告黃伍陽山以外之人於審判外之供述證
    據，檢察官及被告迄本院言詞辯論終結前，就該等證據之證
    據能力，皆未聲明異議（見本院卷第37頁至第38頁），而本
    院審酌上開供述證據資料製作時之情況，並無不當取供或證
    明力明顯過低之瑕疵，認以之作為證據應屬適當，依刑事訴
    訟法第159條之5規定，認均具有證據能力。而本案所引用之
    其餘非供述證據，並無證據證明係實施刑事訴訟程序之公務
    員違背法定程序所取得，依刑事訴訟法第158條之4規定之反
    面解釋，應認均具有證據能力，併此敘明。
二、認定犯罪事實所憑證據及理由
  ㈠訊據被告固坦承有於上開時、地駕駛甲車，並與告訴人黃崇
    鎧騎乘之乙車擦撞，致告訴人人車倒地而受傷等情，惟矢口
    否認有何過失傷害犯行，辯稱：我有注意讓右方的直行車先
    行，沒有貿然右轉，且甲車還沒有越過車道線，是告訴人騎
    車撞甲車而受傷，我對本案車禍之發生並無過失云云（見本
    院卷第37頁、第42頁）。經查：
　　⒈被告考領有普通小型車駕駛執照，於110年4月15日晚上7時
      46分，駕駛甲車沿臺中市太平區中山路3段由中山路2段往
      新平路3段方向行駛，行至中山路3段與祥順路1段交岔路
      口右轉時，與同向直行至上開交岔路口，由告訴人騎乘之
      乙車擦撞，致告訴人人車倒地，並因而受有右側鎖骨幹骨
      折之傷害等情，業據被告於警詢、檢察事務官詢問及本院
      審理中供述明確（見偵卷第47頁、第122頁、本院卷第41
      頁），核與告訴人於警詢及檢察事務官詢問時之陳述大致
      相符（見偵卷第29頁至第30頁、第122頁），並有被告之
      證號查詢汽車駕駛人資料(見偵卷第93頁)、臺中市政府警
      察局太平分局道路交通事故現場圖、調查報告表㈠、㈡、補
      充資料表（見偵卷第41頁至第45頁、第53頁）、事故現場
      蒐證照片(見偵卷第61頁至第91頁)、告訴人之國軍臺中總
      醫院附設民眾診療服務處診斷證明書(第33頁)在卷可證，
      此部分事實，堪以認定。
　　⒉告訴人於警詢及檢察事務官詢問時均陳稱：我騎乘乙車直
      行至肇事路口時，左方的甲車突然右偏，我來不及閃避，
      兩車就發生擦撞；因為當時我在甲車副駕駛座右側附近的
      位置，故我不知道甲車有無顯示右轉方向燈等語（見偵卷
      第29頁、第49頁、第122頁），被告則於警詢、檢察事務
      官詢問時及本院審理中均供稱：我的車當時沿中山路3段
      直行，於中山路3段與祥順路1段交岔路口右轉，我右轉前
      有打方向燈，並看右方有無來車，我右轉只轉了一點點，
      告訴人就騎乘乙車撞擊甲車右側等語（見偵卷第23頁、第
      47頁、第122頁、本院卷第37頁），被告及告訴人均陳稱
      被告駕駛甲車在肇事路口右轉時，甲車右側車身與告訴人
      騎乘之乙車發生擦撞等語，且甲車之右前車門有明顯車損
      等情，亦有肇事現場之車損照片在卷可查（見偵卷第73頁
      ），參以一般車輛右轉彎時，均須減速以利轉彎，此為眾
      所皆知之事實，甲車車損既在其右前側車門處，足徵告訴
      人當時騎乘之乙車原係行駛在甲車右後側，嗣甲車因右轉
      而車速趨緩，致乙車已位於甲車右側，而甲車右側車身則
      因右轉而向右突出，從而與當時在甲車右側位置而直行之
      乙車發生擦撞等情，應堪認定。
　　⒊按汽車行駛至交岔路口，轉彎車應讓直行車先行，道路交
      通安全規則第102條第1項第7款定有明文。上開規定係規
      範轉彎車輛與直行車輛之路權優先順序，且不因轉彎車輛
      究竟係已大幅度轉彎，抑或僅小幅度變換方向而有不同，
      以保障直行車輛不因其他車輛任意變換方向之舉而發生事
      故，被告駕駛汽車，復考領普通小型車駕駛執照，對上開
      規定自難諉為不知。且依當時天候晴、夜間有照明，柏油
      路面乾燥、無缺陷、無障礙物、視距良好等情，並無不能
      注意之情事，有前揭道路交通事故調查報告表㈠存卷可考
      （見偵卷第43頁），足徵當時並無不能注意之情事，且告
      訴人騎乘之乙車為直行車輛，被告駕駛甲車右轉，並未讓
      乙車先行，其所為顯然已違反前述交通法規，而涉有過失
      ，且其過失行為與告訴人人車倒地受有前開傷害之結果間
      ，具相當因果關係，亦屬灼然。
　　⒋被告雖辯稱甲車已預先顯示右轉方向燈，且於右轉途中尚
      未偏離原車道時即與乙車擦撞，本案其係遭告訴人騎乘乙
      車撞擊，自身對於事故之發生並無過失云云，惟被告及告
      訴人於案發後警方至現場處理時，均明確表示並未移動肇
      事車輛等語（見偵卷第47頁至第49頁），而觀諸卷附現場
      蒐證照片及道路交通事故現場圖（見偵卷第41頁、第63頁
      ），甲車車身雖尚未大幅度右轉即與乙車擦撞，然甲車車
      身已明顯偏離被告原行駛之車道即中山路3段中線車道，
      而越過車道線，並進入同路段之機車優先道，是被告辯稱
      甲車尚未偏離原車道云云，與卷內事證不符，不足採信。
      又按道路交通安全規則所明定之駕駛人之注意義務及路權
      歸屬，乃在強調駕駛人負有不因自己駕駛行為所產生之風
      險，成為肇致其他用路人危害之積極條件之義務，而道路
      交通安全規則第102條第1項第7款規定業已賦予直行車輛
      路權，應由轉彎車輛駕駛人視當時行車及交通情況，採取
      客觀上可有效防免交通事故發生之安全措施，此情不因係
      何車輛撞擊他方而有不同。被告駕駛甲車行駛至肇事路口
      ，自應遵守上開道路交通安全規則，確實觀察與正確判斷
      同向直行其他車輛之行進狀況可供其安全右轉後，方得右
      轉，然其既未遵守上開道路交通安全規則，未讓直行之乙
      車先行而貿然右轉，致使無從因應突發狀況，縱使其並無
      超速情事，或已顯示右轉方向燈，亦不能認業已採取有效
      防範事故發生之必要措施，是被告於本案車禍確有轉彎車
      未禮讓直行車先行之過失，要無疑義，被告上開辯詞，均
      無足採。
  ㈡綜上所述，本案事證明確，被告犯行堪以認定，應依法論科
    。
三、論罪科刑
　㈠核被告所為，係犯刑法第284條前段之過失傷害罪。　
　㈡被告於肇事後，在未有偵查犯罪職權之警察知悉前，不逃避
    接受裁判，並於警方到場處理時，表明其為肇事駕駛等情，
    有臺中市政府警察局道路交通事故肇事人自首情形紀錄表在
    卷足憑（見偵卷第57頁），且被告向警方自首後，於其後檢
    察事務官詢問及本院審理程序，皆依傳喚到庭接受裁判，自
    符合刑法第62條前段得減輕其刑規定，爰參酌本案案發情節
    及其犯後態度等一切情狀，依刑法第62條前段規定減輕其刑
    。至被告於本院審理中雖陳稱：我並沒有自首，我沒有承認
    過失傷害犯行，我當時是向員警陳稱我顯示方向燈準備右轉
    ，但甲車還在車道線內等語（見本院卷第37頁至第38頁），
    然觀其前後語意，應係表明其並未坦承本案過失傷害犯行等
    語，而非主張其於肇事後並未留在現場。且於肇事後，被告
    確實停留現場，並向到場員警陳述肇事經過，並坦承為肇事
    車輛即甲車之駕駛人等情，亦經被告於警詢、檢察事務官詢
    問時及本院審理中供述明確，足認其確實符合自首要件，附
    此敘明。　
　㈢爰以行為人之責任為基礎，審酌被告參與道路交通，自應確
    實遵守交通規則以維護自身及其他用路人之安全，其駕駛甲
    車行駛上路，未注意讓直行車先行即貿然右轉，致與告訴人
    騎乘之乙車擦撞，告訴人因而受有前揭傷害之犯罪情節；並
    斟酌被告就本案車禍事故之過失程度，及被告否認犯行，復
    未與告訴人成立調解或賠償告訴人所受損害之犯後態度，此
    經被告於本院審理中陳述明確（見本院卷第37頁、第41頁）
    ，並有本院調解事件報告書在卷可證（見偵卷第157頁）；
    兼衡被告之智識程度及家庭經濟生活狀況（見本院卷第42頁
    ）等一切情狀，量處如主文所示之刑，並諭知易科罰金之折
    算標準。　　
據上論斷，應依刑事訴訟法第299條第1項前段，刑法第284條前
段、第62條前段、第41條第1項前段，刑法施行法第1條之1第1 
項，判決如主文。
本案經檢察官黃政揚提起公訴，檢察官陳君瑜到庭執行職務。
中　　華　　民　　國　　111 　年　　5 　　月　　10　　日
                  刑事第五庭    法  官  黃世誠
以上正本證明與原本無異。
如不服本判決應於收受送達後20日內向本院提出上訴書狀，並應
敘述具體理由；其未敘述上訴之理由者，應於上訴期間屆滿後20
日內向本院補提理由書（均須按他造當事人之人數附繕本）「切
勿逕送上級法院」。
告訴人或被害人如不服判決，應備理由具狀向檢察官請求上訴，
上訴期間之計算，以檢察官收受判決正本之日起算。
　　　　                        書記官  楊均謙
中　　華　　民　　國　　111 　年　　5 　　月　　10　　日

附錄論罪科刑法條
中華民國刑法第284條
因過失傷害人者，處1年以下有期徒刑、拘役或10萬元以下罰金
；致重傷者，處3年以下有期徒刑、拘役或30萬元以下罰金。